【裁判字號】    98,交聲,4483
【裁判日期】    990315
【裁判案由】    交管條例聲異
【裁判全文】
臺灣板橋地方法院交通事件裁定        98年度交聲字第4483號
原處分機關  交通部公路總局臺北區監理所
異  議  人
即受處分人  乙○○
上列異議人即受處分人因違反道路交通管理處罰條例案件，對於
交通部公路總局臺北區監理所於中華民國98年11月26日所為之處
分（原處分案號：北監營裁字第裁40-Z00000000號），聲明異議
，本院裁定如下：
    主  文
異議駁回。
    理  由
一、原處分意旨略以：異議人即受處分人乙○○於民國98年10月
    23日10時18分許，駕駛車號2J-225號營業大貨車，行經國道
    三號高速公路南下162 公里處，有「行駛高速公路未依規定
    行駛車道（同向三線車道，該車非因超車沿途佔用中線車道
    ）」之違規行為，經內政部警政署國道公路警察局第七警察
    隊大甲分隊警員當場攔停，並填製內政部警政署國道公路警
    察局公警局交字第Z00000000 號舉發違反道路交通管理事件
    通知單（下稱舉發通知單）舉發，再經原處分機關於98年11
    月26日以北監營裁字第裁40-Z00000000號違反道路交通管理
    事件裁決書，依道路交通管理處罰條例第33條第1 項第3 款
    之規定，裁處罰鍰新臺幣（下同）4,000 元，並依同條例第
    63條第1 項第1 款（原處分漏載第1 款）之規定，記違規點
    數1 點。
二、異議意旨略以：依舉發通知單所記載之違規時間為98年10月
    23日10時18至20分許，違規地點係國道三號高速公路南下16
    2 至168 公里，亦即，所載之違規車輛係於短短2 分鐘內，
    行使6 公里，該車時速已高達每小時180 公里，惟該路段二
    係上坡路段，當天行車時側風甚大，伊乃係駕駛營業大貨車
    ，該車之馬力並無法於短時間內達到該速度，且係當時係為
    超越外車道上之車輛，暫時利用中線車道超越前車，因而對
    於原處分不服，爰以此聲明異議，請求撤銷原處分云云。
三、按汽車行駛於高速公路、快速公路或設站管制之道路，不遵
    使用限制、禁止、行車管制及管理事項之管制規則，而有未
    依規定行駛車道之情形者，處汽車駕駛人3,000 元以上6,00
    0 元以下罰鍰，道路交通管理處罰條例第33條第1 項第3 款
    定有明文。又汽車駕駛人駕駛汽車違反同條例第33條第1 項
    之情形者，除依原條款處罰鍰外，並記違規點數1 點，同條
    例第63條第1 項第1 款亦定有明文。另按高速公路及快速公
    路交通管制規則第8 條第1 項第2 款之規定，汽車行駛高速
    公路及快速公路，其車道之使用，除因交通事故及道路施工
    依臨時或可移動標誌指示或交通勤務警察指揮外，應依設置
    之交通標誌、標線或號誌之規定，無設置者，大型車應行駛
    於外側車道，並得暫時利用緊臨外側車道之車道超越前車。
    而所謂外側車道係指主線車道中之最右側車道，內側車道係
    指主線車道中之最左側車道，中線車道係指同向三車道或五
    車道中之中間車道，中外車道係指同向四車道或五車道中鄰
    接外側車道之車道，同規則第2 條第1 項第4 至7 款分別定
    有明文。
四、經查：
  (一)異議人於前揭時、地，駕駛車號2J-225號營業大貨車，行經
    國道三號高速公路南下162 至168 公里處之事實，業據異議
    人自承在卷，且經證人即舉發警員甲○○於本院訊問時證述
    在卷，此部分事實，應堪認定。異議人雖以前詞置辯，惟證
    人甲○○於本院訊問時已明確具結證稱：「我當天是開車在
    高速公路上巡邏，我開的是巡邏車，我開車時看到異議人駕
    駛大貨車行駛在高速公路的中線車道，那個路段是三線道，
    異議人是開在中線道，依照規定大貨車只能開在外側，只有
    超車才能行駛中線道，我看到異議人開到中線道，我就跟在
    異議人的車後面，我是異議人車後面的第二輛車，我跟了大
    約二分鐘左右，異議人都開在中線道，都沒有開到外側車道
    ，這二分鐘中間，我和異議人車輛中間所開的那台車，還因
    此變換車道到外側車道，並且超越異議人的大貨車，而異議
    人始終開到中線道，所以我確定異議人不是為了超車才開在
    中線道，所以我就開車上前把異議人攔停，並且開單告發」
    等語（見本院卷第23頁反面），是依證人甲○○所證述之情
    節，可知異議人當時確係「持續」違規行駛於中線車道，並
    非僅止於「暫時」利用中線車道超車，參以證人甲○○係於
    執行勤務當中，偶然發現本件違規事實，衡情應無設詞攀誣
    ，或虛構違規事實以陷害異議人之可能。況警員執行公務時
    ，本身即受有行政懲處責任之監督，且其到庭具結作證，更
    係以刑事責任擔保其證言之真實性，故證人前開證述內容，
    以及其所記錄舉發之本件違規事實，應無不可採信之處，且
    證人甲○○亦明確證稱：（問：有無看錯車輛？）沒有等語
    （見本院卷第24頁），足徵證人甲○○確有親眼目擊異議人
    駕駛前開營業大貨車，違規佔用車道之行為，自無錯認誤判
    之虞。是異議人辯稱：伊係為超車而暫時佔用中線車道云云
    ，要係圖卸之詞，殊無可採。
  (二)異議人另辯稱：伊駕駛之大貨車實際上無法如舉發通知上單
    上記載，於2 分鐘短時間內，行駛6 公里之遠云云，無非異
    議人個人臆測之詞，顯與本案無關，亦無礙於異議人構成上
    開非為超車而沿途佔用中線車道違規之事實，併此敘明。
五、綜上所述，本件異議人確有於前述時、地，有「行駛高速公
    路未依規定行駛車道（同向三線車道，該車非因超車沿途佔
    用中線車道）」之違規事證明確。其上開所辯，無非圖卸之
    詞，不足採信。從而，原處分機關依據道路交通管理處罰條
    例第33條第1 項第3 款之規定，裁處異議人罰鍰4,000 元，
    並依同條例第63條第1 項第1 款（原裁決書漏載第1 款）之
    規定，記違規點數1 點，其認事用法並無違誤，裁罰亦無不
    當，本件異議為無理由，應予駁回。
據上論斷，應依道路交通管理處罰條例第87條第2 項，道路交通
案件處理辦法第19條，裁定如主文。
中    華    民    國    99    年    3     月    15    日
                  交通法庭    法  官  鄧雅心
以上正本證明與原本無異。
如不服本裁定應於送達後5 日內向本院提出抗告狀。
                              書記官  王小芬
中    華    民    國    99    年    3     月    15    日

司法院資訊處製作；財團法人民間司法改革基金會備份。
